臺灣臺中地方法院刑事判決　　　　　　　96年度訴字第2741號
公　訴　人　臺灣臺中地方法院檢察署檢察官
被　　　告　己○○
　　　　　　辛○○
　　　　　　　　　　(
共　　　同
指定辯護人　本院公設辯護人庚○○
上列被告等因加重強盜等案件，經檢察官提起公訴（九十六年度
偵字第一五八六五號），本院判決如下：
    主    文
己○○共同傷害人之身體，累犯，處有期徒刑拾月；又共同以強
暴、脅迫使人行無義務之事，累犯，處有期徒刑陸月；又意圖為
自己不法之所有，以恐嚇使人將本人之物交物，未遂，累犯，處
有期徒刑肆月，應執行有期徒刑壹年陸月。
辛○○共同傷害人之身體，處有期徒刑伍月；又共同以強暴、脅
迫使人行無義務之事，處有期徒刑肆月，應執行有期徒刑捌月。
    犯罪事實
一、己○○前因傷害罪經法院判處有期徒刑五月，於民國九十五
    年七月三十一日易科罰金執行完畢，猶不知悔改，復於九十
    六年六月十三日因認丙○○積欠其債款新臺幣（下同）一萬
    元，於同日中午，委由辛○○代為收取欠款，然丙○○認僅
    積欠六千元，並交付六千元予辛○○，復與己○○於電話中
    就債款數額認知不同而發生口角，己○○因而心生不滿，欲
    教訓丙○○並向其催討債務，遂夥同辛○○、乙○○、郭俊
    男、洪志宗及其餘姓名年籍不詳成年男子數名，於同日十九
    時二十分許，由洪志宗持斧頭，郭俊男持鐮刀，乙○○、己○○、辛○○分持球棒，其餘不詳姓名年藉之成年男子則未
    持工具，至臺中市○區○○○路六五八號丙○○任職之滿珠
    園餐廳後門處，待見到丙○○時，即由己○○先持球棒毆擊
    丙○○頭部，其他人則隨後，分持斧頭、鐮刀、球棒、或徒
    手圍毆丙○○，致丙○○受左手腕背側深部撕裂傷合併伸指
    肌腱斷裂、頸部及左腰挫傷、頭部外傷併腦震盪、右手左腰
    及左腿擦傷等傷害，期間己○○則對丙○○恫嚇稱「要將丙○○押走，帶到山上埋掉」等語，並向丙○○催討欠債，丙○○遂交付四千元予辛○○，辛○○再轉交己○○，而使丙○○行此無義務之事，己○○等見目的均已達成，始行離去
    。己○○另基於為自己不法所有之意圖，於同日晚間九時起
    ，接續打電話數通給丙○○之友人甲○○，要其轉告丙○○
    之母向其勒索恫稱：準備好十萬至三十萬元不等，不然得話
    會讓丙○○死，見一次就要打一次，上下斑要小心點等語，
    甲○○即將上情轉告丙○○及丙○○之母，惟因丙○○之母
    未付款，己○○始未得手。
二、案經丙○○訴由臺中市警察局第三分局移送臺灣臺中地方法
    院檢察署檢察官偵查起訴。
    理    由
一、前揭事實，業據被告己○○、辛○○於本院審理時自白不諱
    ，並經證人丙○○、壬○○、丁○○於本院審理時證述被告
    己○○等人因金錢糾紛夥同多人持斧頭、鐮刀、球棒等物毆
    傷證人丙○○等語，證人甲○○證述：被告己○○確有要其
    向丙○○之母轉述前開恐嚇取財之言詞等語明確，足認被告
    二人自白與事實相符，而堪採信。復有證人丙○○受傷之國
    軍臺中總醫院附設民眾診療服務處九十六年六月十六日之診
    斷證明書一紙（九十六年度偵字第一五八六五號卷第四十三
    頁）在卷可參。雖證人丙○○於本院審理時證述：伊被斧頭
    砍傷，手就流血了，退了好幾步，壬○○要拿衛生紙給伊，
    但被己○○阻止，伊左手受傷流血，就用左手順手從口袋拿
    出鈔票要止血，由左手拿著鈔票，右手抽出幾張壓在傷口上
    止血，辛○○就過來將壓在傷口上的錢抽走，己○○看到伊
    左手拿錢，就要搶伊的錢，伊不給，辛○○過來將伊手扳開
    ，己○○就說「錢拿來」，錢就被己○○拿走了云云（本院
    卷第一七八頁），顯與被告辛○○、己○○供述：係證人丙○○係因遭受毆打，後來方取出四千元償還等語不同。惟證
    人即證人丙○○之同事，且當時亦在現場之壬○○證述：丙○○在被打完之後，如何坐到板凳上，伊不清楚，但伊看到
    他的時候，已經坐到板凳上，伊看到他有流血，就進去廚房
    拿衛生紙，將衛生紙拿到門口，正要拿給丙○○的時候，就
    被己○○打了一拳並說「關你什麼事情」，伊就拿著衛生紙
    退回門口，伊當時距離丙○○、己○○等約一、二步之距離
    ，這時看到辛○○在數錢，己○○還是站在剛剛打伊的地方
    ，蹲下要拿擋門的石頭，辛○○就來拉他，並說「錢拿到了
    、錢拿到了，趕快走」等語（本院卷第一八九、一九一頁）
    ，依證人丙○○所述，被告二人強取其金錢之時間，是在證
    人壬○○欲拿衛生紙予其止血，為被告己○○阻止後，然證
    人壬○○前開證述情節，並未見到如證人丙○○前開所述被
    告己○○、辛○○合力強取其金錢之情狀，苟被告二人確有
    前述強取證人丙○○財務之情節，其動作應甚為明顯，何以
    距證人丙○○僅一、二步之遙的證人壬○○並未看見？又苟
    係由被告辛○○扳開證人丙○○之手，由被告己○○強取其
    金錢，則被告己○○應即知已取回欠款，何以證人壬○○，
    及另一名在場之證人丁○○均證述，被告辛○○當時曾對己○○稱錢拿到了，可以走了等語（本院卷第一八七頁，九十
    六年度偵字第一五八六五號卷第一二六頁）。再參酌，證人
    丁○○亦於本院審理時證述：並沒有看到丙○○拿出任何東
    西止血等語（本院卷第一九五頁），而證人壬○○、丁○○
    均係證人丙○○之同事友人，與被告己○○、辛○○並不相
    識，當無迴護被告二人之理。故以前開被告二人之供述，證
    人壬○○、丁○○證述之內容，相互勾稽，應以被告己○○
    、辛○○二人所述，係證人丙○○取出四千元償還等語較為
    可採，併此敘明。準此，被告二人前開犯行應堪認定。
二、按妨害自由，並非以傷害為當然之手段，若行為人另具有傷
    害故意，且發生傷害結果，自應成立傷害罪（最高法院九十
    四年度臺上字第四七八一號判決意旨參照），查被告己○○
    前開傷害行為之目的在於教訓證人丙○○，並催討債務，業
    據被告己○○供承在卷（本院卷第十九、二○三頁，九十六
    年度偵字第一五八六五號卷第一二六頁），且被告己○○、
    辛○○夥同多人，分持斧頭、鐮刀、球棒等物，毆打證人丙○○，致其所受有前述之傷害，已逾越強制罪強暴行為所可
    能附隨之傷害程度，自無從為強制罪所吸收。故核被告己○○所為，係犯刑法第二百七十七條第一項之傷害罪、同法第
    三百零四條之強制罪、同法第三百四十六條第三項、第一項
    之恐嚇取財未遂罪；被告辛○○所為係犯刑法第二百七十七
    條第一項之傷害罪、同法第三百零四條之強制罪。被告己○○於強制犯行時，所為之前開恐嚇言詞係為索討債務，為強
    制罪所吸收，不另論恐嚇危害於安全罪。公訴意旨認被告二
    人，所犯係刑法第三百三十條第一項之加重強盜罪云云，惟
    按刑法強盜罪之成立，除須有強暴、脅迫等行為致使被害人
    不能抗拒，而強取其財物外，尚須行為人主觀上具有不法所
    有之意圖，始得成立，若行為人主觀上係實現其對於被害人
    之債權，縱其行為不法，亦非屬強盜行為。查證人丙○○確
    有因召募合會關係，積欠被告己○○金錢，惟積欠之金額二
    人所述不一，被告己○○稱係一萬元等語，證人丙○○則於
    偵查中證述係九千五百元云云（九十六年度偵卷第一五八五
    六五號卷第一二七頁），復於本院審理時結證稱係九千元云
    云（本院卷第一七九頁），足見被告己○○與證人丙○○確
    有債務關係一節應可認定。被告己○○於證人丙○○同意償
    還欠款，委託被告辛○○向證人丙○○索取還款時，第一時
    間即告知被告辛○○，欠款係一萬元，惟被告辛○○向證人
    丙○○索取一萬元時，證人丙○○僅償還六千元，復與被告
    己○○因就債務額認知不同，於電話中發生口角一事，亦據
    證人即同案被告辛○○、證人丙○○證述在卷，足見被告己○○第一間的認知之債權額為一萬元。又證人丙○○亦自承
    與被告己○○係認識十年之好友，被告己○○亦曾幫忙伊很
    多事，係因本案被告索討債務一事方發生紛爭等語（本院卷
    第一八三頁），被告己○○與證人丙○○既係好友，衡情若
    非被告己○○主觀上認知證人丙○○尚欠其一萬元，依其二
    人良好之交情，豈有可能於證人丙○○同意還錢時，仍坐地
    喊價，向證人丙○○強索一萬元之理，進而演生本案糾眾尋
    釁圍毆討債之情。再參酌證人丙○○就被告己○○實際之欠
    款金額，先後所述已不一致，業如前述，且亦無法舉證證明
    已償還部分款項予被告己○○之事實（本卷第一八五頁）。
    職是，以前開事證相互參觀，足證被告許志諱主觀上確係認
    知證人丙○○尚積欠其一萬元等情，應可認定。準此，被告
    己○○主觀上係認知證人丙○○，欠其一萬元，而於九十六
    年六月十三日中午許，證人丙○○僅償還六千元，尚餘四千
    元，故依前開說明，被告己○○為索回欠款，夥同被告辛○○等人前往索討，即難認被告等人主觀上有何為自己不法所
    有之意圖，被告既無為自己不法所有之意圖，依前開說明即
    與加重強盜罪之要件未合，自不得以此相繩。又證人丙○○
    於本院審理證述其遭強取之金錢係七千元多元之紙鈔云云，
    警詢及偵查中則分別證述為：七千多元、七千元云云，是其
    先後所述已有些微之差距，且被告己○○、辛○○均堅詞否
    認拿取之金額為七千元或七千餘元，均供稱：僅取回四千元
    欠款等語，是被告己○○等人所取回之金額究係七千元，亦
    或四千元即非無疑。而證人丙○○於本院審理時自承：遭取
    走多少金額，伊不清楚，伊並非於被告許志諱等人離開案發
    現場時，即清點身上財務，而係至醫院時，方發覺紙鈔均不
    見了等語（本院卷第一八二、一八五頁），足見證人丙○○
    所述被告己○○等人取走金錢之數額，係以其至醫院就診時
    ，發現原有之金錢已不見，所為之推論。然證人丙○○發現
    紙鈔不見時，係已至醫院就醫之際，此時已離開案發現場有
    一段距離，並已相隔一段時間，則證人丙○○身上之全部紙
    鈔究是否均遭被告許瑋等人取回，即屬有疑，況依前開所述
    ，證人丙○○係遭被告等人之暴力相向，方交付金錢予被告
    己○○，而被告己○○係向其索討四千元，衡情，證人丙○○豈可能支付超過四千元之款項。此外，在場之前開證人壬○○、丁○○等人亦均未見被告己○○等人取走金錢之數額
    ，故依罪證有疑，利於被告之原則，既無法證明被告等人係
    取走七千餘元之紙鈔，即應為有利於被告己○○等人之認定
    ，應認被告己○○等人僅取走四千元等情為可採。職是，被
    告己○○等人前開犯行，既與加重強盜罪之主觀要件未合，
    自難以該罪相繩，惟起訴之社會基本事實同一，自應由本院
    變更起訴法條，併此敘明。被告己○○、辛○○就前開傷害
    罪、強制罪部分，與有證人乙○○、案外人洪志宗、郭俊男
    及其他不詳姓名年籍之男子，有犯意聯絡及行為分擔，均為
    共同正犯。被告己○○利用無犯意聯絡之案外人即證人甲○○向證人丙○○之母恐嚇取財，為間接正犯。被告己○○前
    因傷害案件經法院判處有期徒刑五月，九十五年七月三十一
    日易科罰金執行完畢等情，有臺灣臺中地方法院檢察署刑案
    資料查註紀錄表，臺灣高等法院被告前案紀錄表在卷可參，
    其於五年以內再故意犯本件有期徒刑以上之三罪，為累犯，
    均應依刑法第四十七條第一項之規定加重其刑。被告己○○
    所犯前開傷害罪、強制罪、恐嚇取財未遂罪間；被告辛○○
    所犯前開傷害罪、強制罪間，犯意各別，罪名不同，應予分
    論併罰。爰審酌被告己○○、辛○○僅因與證人丙○○就債
    務發生爭執，即夥同多人以斧頭、鐮刀、球棒等工具，圍毆
    證人丙○○出氣並討債，嚴重影響社會治安，及證人丙○○
    所受之傷害，與被告己○○於本案係主要之主導者，被告辛○○係承被告己○○指使而參與本案犯行，並念及被告二人
    坦承犯行，且被告辛○○亦已賠償證人丙○○，暨其等犯罪
    之手段、動機等一切情狀，分別量處如主文所示之刑，並定
    其應執行之刑。被告及共犯供犯本案所有之前開工具，均未
    扣案，且非專供犯罪所用之物，亦非法院應義務沒收之物，
    未免將來執行之困擾，爰不為沒收之諭知。
據上論斷，應依刑事訴訟法第二百九十九條第一項前段、三百條
，刑法第二十八條、第二百七十七條第一項、第三百零四條、第
三百四十六條第三項、第一項、第四十七條第一項、第五十一條
第五款，刑法施行法第一條之一第一項、第二項前段，判決如主
文。
本案經檢察官戊○○到庭執行職務。
中　　華　　民　　國　　96　　年　　10　　月　　19　　日
                  刑事第十四庭  審判長法  官  陳  葳
                  　　　　　　　　　　法　官  洪堯讚
                  　　　　　　　　　　法　官　劉逸成
上正本證明與原本無異。
如不服本判決，應於收送達後十日內向本院提出上訴書狀（應敘
述具體理由並附繕本）。
上訴書狀如未敘述理由，應於上訴期間屆滿後二十日內補提理由
書於本院。
                                      書記官  高勳楠
中　　華　　民　　國　　96　　年　　10　　月　　19　　日
附錄論罪科刑法條
中華民國刑法第277條
（普通傷害罪）
傷害人之身體或健康者，處三年以下有期徒刑、拘役或一千元以
下罰金。
犯前項之罪因而致人於死者，處無期徒刑或七年以上有期徒刑；
致重傷者，處三年以上十年以下有期徒刑。
中華民國刑法第304條
（強制罪）
以強暴、脅迫使人行無義務之事或妨害人行使權利者，處三年以
下有期徒刑、拘役或三百元以下罰金。
前項之未遂犯罰之。
中華民國刑法第346條
（單純恐嚇罪）
意圖為自己或第三人不法之所有，以恐嚇使人將本人或第三人之
物交付者，處六月以上五年以下有期徒刑，得併科一千元以下罰
金。
以前項方法得財產上不法之利益，或使第三人得之者，亦同。
前二項之未遂犯罰之。
